# 求助陈版及各位老师，购入固定资产或有对价如何处理？

提问人：djcqq 时间：2018-07-24 09:25:26
审计实务碰到的问题，A公司（被审计单位）与某地方政府签订投资合同书，政府将某厂区资产整体（只有土地 、房屋建筑物、构筑物、及其设备）作价 10 亿转让出售给A公司，地方政府委托第三方评估机构对该批资产评估值为 9 亿。款项支付方式为：完成房地产权证手续变更后，支付完成 9 亿元；剩余 1 亿元用该项目办公楼、三个生产车间抵押，以该项目五年地方可支配净收益（项目产生的税费地方收益部分）抵顶，如果上述净收益不足 1 亿，差额部分以现金补足。 请问： 1 、该批资产入账价值金额？ 可否参考合并准则，将或有支付对价并入资产价值？ 2 、五年期间对或有支付对价如何进行会计处理，是否需要考虑采用公允价值计量？ 3 、五年到期时点，或有对价差额部分调整相关固定资产原值还是计入当期损益？
A公司为拟IPO公司，会计处理需要考虑尽可能少的给被审计单位盈利管理空间。
关于此问题的思考：该或有对价实质为该地方政府为招商引资，因政策限制无法直接返还土地资产出让款，间接给予A公司的土地补助， 是否可考虑将该或有对价视为一项政府补助，购入时点相关资产以 10 亿入账，差额 1 亿计入递延收益或其他应付款，五年期限内，每年按照当期缴纳的税费地方收益部分转入当期损益（政府补助-其他收益）。

回答人：chenyiwei
首先要明确：为何评估值 9 亿元的项目作价 10 亿元转让？这 9 亿元的评估结果是否故意做低了？确切的公允价值是多少？ 因为不清楚具体情况，假设你对该交易的经济实质的分析（变相的政府补助）是合理的，则该组资产按公允价值入账，与实际购买价款 9 亿元（假设基本确定可满足补助条件，即该项目 5 年内的地方留成财政收入将显著高于 1 亿元）之间的差额确认递延收益，逐年结转到其他收益。